臺灣基隆地方法院刑事裁定　　　　　　　　　　　　九十一年度交聲字第一九七號
　　原處分機關　交通部公路總局臺北區監理所基隆監理站
　　異　議　人
　　即受處分人　甲○○
右列受處分人因違反道路交通管理處罰條例案件，對於交通部公路總局臺北區監理所
基隆監理站於中華民國九十一年九月九日所為之裁決（原處分案號：基監字第裁四二
─Ｄ一Ａ五九六八九八號），聲明異議，本院裁定如左：
    主      文
原處分撤銷。
本件不罰。
    理      由
一、原處分意旨略以：異議人甲○○於民國九十一年七月二十二日夜間七時二十五分
    許，在桃園縣中壢市○○路、建國北路口，違規黃線停車，為警依法舉發，核無
    不當，爰依道路交通管理處罰條例第五十六條第一項第四款之規定，裁處罰鍰新
    臺幣（下同）九百元等語。
二、異議意旨則略以：異議人並無違規黃線停車之事實，從而，異議人對於原處分機
    關所為裁處，自難甘服，爰請求撤銷原處分等語。
三、按汽車駕駛人在設有禁止停車標誌、標線之處所停車者，處新臺幣六百元以上一
    千二百元以下罰鍰，道路交通管理處罰條例第五十六第一項第四款定有明文。次
    按交通違規之舉發可分為「當場舉發」及「逕行舉發」。就「當場舉發」之交通
    違規事件而言，鑑於交通違規事實往往驟然而現、稍縱即逝，若硬性要求舉發員
    警不分違規情節，一律必須預留證據，俾便事後提出以供法院審查，除將面臨現
    實技術欠缺可行性之困難以外，勢必亦將大幅提高交通管理之行政成本，並嚴重
    削弱交通管理之行政效能，此絕非立法者制定道路交通管理法規之本意。至若「
    逕行舉發」之受處分人因無當場向員警辯駁、陳述意見之機會，故現行法制就逕
    行舉發之條件多所設限，此觀之違反道路交通管理事件統一裁罰標準及處理細則
    第二十三條之規定自明；且舉發交通違規行為之處分亦屬行政行為之一種，是其
    除應注重行政效能力之提昇以外，亦應循公正、公開之民主程序，以確保依法行
    政之原則，併兼顧人民權益之保障。
四、經查：證人甲○○即本件舉發員警雖於本院調查時到庭結稱異議人於前揭時、地
    ，確有黃線違規停車之事實等語，然則，此一事實除據異議人堅詞否認在卷外，
    證人甲○○即本件舉發員警復無從提出具體事證以供本院參佐。查黃線違規停車
    之取締，並無稍縱即逝之特性，是以，員警於取締此類違規行為之際預留證據，
    除無礙於行政效能之提昇外，亦無不見現實技術可行性之可能；再參之本件違規
    舉發之性質，係屬「逕行舉發」之一種，是異議人全無當場向舉發員警陳述意見
    之機會，準此，若謂員警此類舉發均毋預留證據之必要，則公權力顯有過度擴張
    之虞；復按法院受理有關交通事件，「準用」關於刑事訴訟法之規定，道路交通
    管理處罰條例第八十九條定有明文，是刑事訴訟法就犯罪證據有關之規定中，於
    性質上與行政秩序罰之交通違規裁罰本旨不相抵觸之範圍內，本院自仍得依法適
    用。從而，本件違規舉發事件，既與一般具急迫性之違規取締事件有間（詳如前
    述），原處分機關復無從提出證據以證明異議人確有其所指之違規行為，本於刑
    事訴訟法「無罪推定」之原理原則，本院自應逕為有利於異議人之推認。綜上研
    析，本件逕行舉發，並不具急迫性，預留證據除無礙於行政效能之提昇外，更能
    兼及人民權利之保障，揆諸前揭說明，原處分機關就異議人之違規事實自應負舉
    證之責任。原處分機關既無從提出具體事證以供本院參佐，本院因認異議人辯稱
    並無違規行為等語，尚非無稽。從而，異議人之異議為有理由，爰依法撤銷原處
    分，並另為異議人不罰之諭知。
五、據上論斷，應依道路交通案件處理辦法第十九條，裁定如主文。
中      華      民      國      九十一      年      十      月  三十一  日
                                臺灣基隆地方法院交通法庭
                                      法  官  王  慧  惠
右正本證明與原本無異。
對於本件裁定如有不服，應於收受送達後五日內，向本院提出抗告書狀，敘述抗告之
理由，抗告於臺灣高等法院。
                                      書記官  陳  俊  德
中      華      民      國      九十一      年      十一    月    四    日
